台灣雲林地方法院刑事判決　　　95年度易字第487號
公　訴　人　台灣雲林地方法院檢察署檢察官
被　　　告　丙○○
上列被告因竊盜案件，經檢察官提起公訴（95年度偵緝字第244
號），本院合議庭裁定由受命法官獨任行簡式審判程序，並判決
如下︰
    主  文
丙○○連續結夥三人以上攜帶兇器竊盜，處有期徒刑貳年。
    事  實
一、丙○○（綽號阿財）與張世隆是朋友。而張宗寶與張世元為
    孿生兄弟，與張世隆均為熟識的朋友，黃將（綽號阿將）因
    與張淑美（張世元、張宗寶之妹）是男女朋友，故與張世元
    、張宗寶、張世隆亦熟識，吳幸奇（綽號阿奇）則為張世元
    的朋友（除丙○○外，其餘均另案處理）。張世元、張宗寶
    、張世隆、黃將、吳幸奇及丙○○等6 人，於民國（下同）
    95年3 月4 日10時許，在張宗寶位於雲林縣四湖鄉○○村○
    ○路2 之63號住處飲酒聊天時，提及此時為雲嘉南第一期水
    稻春耕期間，農民為灌溉所播種秧苗，將柴油引擎抽水馬達
    （俗稱鐵牛頭發動機，以下簡稱抽水馬達）排列置放於新街
    大排旁，抽取河水灌溉農田，且因逢春耕之際，農田每需灌
    溉用水，加以抽水馬達甚為笨重，運搬不易，故農民於抽水
    馬達就置放定位後，即甚少移動，既未於用畢後搬運回家藏
    放，甚至均未上鎖，故此時新街大排旁之抽水馬達易於行竊
    得手。黃將與張宗寶、張世隆即提議「去賺一條小條的」（
    即行竊上開抽水馬達），張世元等人均同意，而由張宗寶駕
    駛其所有之車牌號碼8573 -GE號馬自達廠牌藍色廂型車 (以
    下簡稱廂型車)， 搭載張世元等5 人，前往雲林縣北港鎮○
    ○里○街大排，先行勘察現場，選定晚上要行竊之目標。黃
    將等6 人勘察現場後，當下決定利用晚上天暗之際前來行竊
    。惟廂型車沿新街大排行駛欲返回張宗寶上開住處之際，因
    黃將等6 人均身無分文，且廂型車須錢加油，適見附近即有
    2 部抽水馬達，黃將等6 人即基於意圖為自己不法所有之概
    括犯意聯絡，由張宗寶擔任司機與行動不便之吳幸奇2 人在
    車上等候把風接應，黃將則持客觀上足供兇器使用之六角扳
    手1 支，下車將上開2 部抽水馬達螺絲鬆開後，黃將、張世
    元、張世隆、丙○○等4 人再合力將竊得之上開2 台抽水馬
    達搬上廂型車，得手後旋由張宗寶駕車搭載逃逸並即載往峻
    玄資源回收場，將竊得之上開2 部抽水馬達出售給林玉棋（
    林玉棋所涉故買贓物部分，另案處理），得款新台幣（下同
    ）1,200 元。於同日18時許，黃將駕駛車牌號碼C4-8057 號
    貨車；張世隆駕駛車牌號碼PF-9281 號自用小客車（以下簡
    稱自小客車）搭載丙○○；張宗寶則駕駛廂型車搭載張世元
    、吳幸奇，6 人前後依約抵達新街大排旁堤防（北港往水林
    防汛道路上）會合。黃將等6 人會合後先將上開3 部車輛藏
    妥，黃將等6 人復承上開竊盜之概括犯意聯絡，由黃將持梅
    花扳手（二端分別為19、21號）1 支、張世隆持梅花扳手（
    二端分別為17、19號）1 支、張宗寶則持活動扳手1 支，均
    為客觀上足供兇器使用之工具，張世元、吳幸奇、丙○○則
    徒手，6 人徒步沿新街大排行進，依序逐一鬆開17部排列於
    新街大排旁抽水馬達之螺絲，螺絲鬆開後，黃將先返回堤防
    藏車處，將貨車開至第一部鬆開之抽水馬達處，由張世元、
    張宗寶、張世隆、丙○○、吳幸奇合力將抽水馬達搬上貨車
    車尾之電動升降板上，啟動按鈕，將電動升降板昇高後，再
    將竊得之抽水馬達搬放於貨車上，以此方式，快速將12部抽
    水馬達裝載於貨車上；貨車裝載飽合後，再由張宗寶返回停
    車處，駕駛廂型車前來第13部抽水馬達置放處，由張世元、
    張世隆、吳幸奇、丙○○等人將5 部抽水馬達搬運裝載於廂
    型車內。17部抽水馬達偷竊得手後，黃將駕駛自小貨車搭載
    張世元、張宗寶駕駛廂型車搭載吳幸奇、張世隆駕駛自小客
    車搭載丙○○，3 部車即依序逃離現場並即載往峻玄資源回
    收場將竊得之上開17部抽水馬達出售給林玉棋，共售得
    18,278元，加計當日中午出售所得之1, 200元，共取得19,
    478 元。黃將等6 人於返回張世元位於雲林縣水林鄉○○村
    ○○路257 號之住處後，即由黃將主持分配贓款，因吳幸奇
    行動不便，出力最少故只分得1,000 元；餘由張世元等5 人
    平分，但張世隆、黃將、張宗寶因負責開車，故每人多分得
    500 元；另因小貨車係黃將向其姐借得，故再多分500 元給
    黃將，以貼補油錢，依此原則派分之結果，張世元、丙○○
    各分得3,200 元；張世隆、張宗寶各分得3,700 元；剩餘47
    8 元亦由黃將取去，故黃將共分得4, 678 元 。
二、案經本檢察官指揮雲林縣警察局北港分局查處後，報請台灣
    雲林地方法院檢察署檢察官偵查起訴。
    理  由
一、本件被告所犯為死刑、無期徒刑、最輕本刑為三年以上有期
    徒刑以外之罪，其於準備程序中就被訴事實為有罪陳述，經
    法官告知簡式審判程序之旨，並聽取公訴人、被告意見後，
    本院決定由受命法官獨任進行簡式審判程序，在此先行說明
    。
二、經查：(一)被告對於上述犯行坦白承認，(二)並有另案被告黃將
    、張世元、張宗寶、張世隆、吳幸奇、林玉棋、林瑞堂、陳
    藩簽、陳俐卉之警詢筆錄、檢察官筆錄，以及被害人庚○○
    、己○○、甲○○、癸○○、酉○○、卯○○、乙○○、申
    ○○、寅○○、辛○○、辰○○、丑○○、午○○、壬○○
    、戊○、蘇火坑、未○○、巳○○等人之警詢筆錄、檢察官
    筆錄可以佐證，且有被害人庚○○之贓物認領保管單1 紙、
    被害人甲○○認領失竊抽水馬達彩色照片2 張、贓物認領保
    管單1 紙、95年3 月16日員警於陳益生住處查獲新街大排失
    竊抽水馬達1 部之彩色照片6 張、北港分局北港派出所呈報
    單1 紙、竊盜案現場勘查紀錄表1 紙、新街大排抽水馬達失
    竊案現場圖、新街大排抽水馬達失竊案現場蒐證照片20張、
    新街大排抽水馬達失竊案剪報4 份、95年3 月16日員警於峻
    玄資源回收場查獲新街大排失竊之2 部抽水馬達、帳冊、磅
    秤之現場照片6 張、乳牛場地磅照片4 張等可以佐證，事實
    已經可以認定。
三、【新舊法比較】行為後法律有變更者，適用行為時之法律。
    但行為後之法律有利於行為人者，適用最有利於行為人之法
    律，現行刑法第2 條第1 項定有明文。中華民國刑法於94年
    1 月7 日修正，於94年2 月2 日公布，並於被告行為後之95
    年7 月1 日施行。是本件被告行為後，法律已有變更。現行
    刑法第2 條第1 項之規定，係規範行為後法律變更所生新舊
    法律比較適用之準據法，於新刑法施行後，應適用新刑法第
    2 條第1 項之規定，為「從舊從輕」之比較。本案關於新舊
    法比較詳如附表所示，經比較結果，修正前刑法之規定均並
    無不利於被告，應予適用。
四、論罪科刑：
  (一)被告丙○○與另被告黃將、張世元、張宗寶、張世隆、吳幸
    奇等5 人持以鬆開抽水馬達之扳手雖未扣案（詳如下述），
    然該扳手既足以持之鬆動固定抽水馬達之螺絲，顯見該扳手
    之質地應甚堅硬，於客觀上應足對人身安全產生危害，自屬
    兇器。故被告丙○○所為係犯刑法第321 條第1 項第3 款、
    第4 款之結夥三人以上攜帶兇器竊盜罪。
  (二)被告丙○○與黃將、張世元、張宗寶、張世隆、吳幸奇等人
    間，就上開加重竊盜犯行，均有犯意聯絡及行為之分擔，均
    應依修正前刑法第28條之規定論以共同正犯。
  (三)被告丙○○與黃將、張世元、張宗寶、張世隆、吳幸奇等人
    先後2 次加重竊盜犯行，時間緊接，犯罪構成要件相同，顯
    係基於概括犯意反覆為之，應依修正前刑法第56條連續犯之
    規定論以一個結夥三人以上攜帶兇器竊盜罪，並加重其刑。
  (四)法官審酌被告丙○○曾因傷害案件，經法院判處有期徒刑4
    月，於86年12月26日易科罰金執行完畢，又所竊物品為農耕
    時期，農民所亟需的抽水馬達，侵害弱勢者的財產，且其對
    整排抽水馬達形容搜括地竊取，更是不該。從而，應予從重
    量處有期徒刑2 年。
  (五)至於被告丙○○與另被告黃將、張世元、張宗寶、張世隆、
    吳幸奇等人共同持以犯案之六角扳手、梅花扳手、活動扳手
    均未扣案，業經被告張世隆供陳在卷，而上開扳手均為一般
    工具，並非違禁物，且無危險性，因而無沒收必要，乃不予
    宣告沒收。
四、本件判決適用的法律：(一)刑事訴訟法第273 條之1 第1 項、
    第284 條之1 、第299 條第1 項前段，(二)刑法第2 條第1 項
    前段、第321 條第1 項第3 款、第4 款，修正前刑法第28條
    、第56條。
本案經檢察官丁○○偵查起訴，檢察官子○○到庭執行職務。
中　　華　　民　　國　　96　　年　　4 　　月　　2 　　日
                  刑事第二庭    法  官  林  輝  煌
以上正本證明與原本無異。
如不服本判決，應於送達後10日內向本院提出上訴狀（須附繕本
），上訴於台灣高等法院台南分院。
                                書記官  林  珮  儒
中　　華　　民　　國　　96　　年　　4 　　月　　2 　　日
附錄本案論罪科刑法條全文：
中華民國第321條
犯竊盜罪而有左列情形之一者，處六月以上五年以下有期徒刑：
一　於夜間侵入住宅或有人居住之建築物、船艦或隱匿其內而犯
    之者。
二　毀越門扇、牆垣或其他安全設備而犯之者。
三　攜帶兇器而犯之者。
四　結夥三人以上而犯之者。
五　乘火災、水災或其他災害之際而犯之者。
六　在車站或埠頭而犯之者。
前項之未遂犯罰之。
附表
┌────────┬────────┬────────┬────────┐
│法        條    │修正前規定      │修正後規定      │新舊法之適用    │
├────────┼────────┼────────┼────────┤
│刑法第28條      │二人以上共同實施│二人以上共同實行│(一)適用舊法。    │
│共同正犯        │犯罪之行為者，皆│犯罪之行為者，皆│(二)被告丙○○與張│
│                │為正犯。        │為共犯。        │世元、張宗寶、張│
│                │                │                │世隆、黃將、吳幸│
│                │                │                │奇等人共同為結夥│
│                │                │                │三人以上攜帶兇器│
│                │                │                │竊盜犯行，既屬實│
│                │                │                │行犯罪行為之正犯│
│                │                │                │，則適用修正施行│
│                │                │                │前之刑法第28 條 │
│                │                │                │規定論擬，並無不│
│                │                │                │利於被告。因此，│
│                │                │                │應依刑法第2 條第│
│                │                │                │1 項前段規定，依│
│                │                │                │修正前刑法第28條│
│                │                │                │規定，論以共同正│
│                │                │                │犯。            │
├────────┼────────┼────────┼────────┤
│刑法第56條      │連續數行為而犯同│已刪除。        │(一)適用舊法。    │
│連續犯          │一罪名者，以一罪│                │(二)被告於本案係基│
│                │論。但得加重其刑│                │於概括犯意而為，│
│                │至二分一。      │                │依修正前刑法第56│
│                │                │                │條規定，應以一罪│
│                │                │                │論，並加重其刑，│
│                │                │                │於適用新法時應分│
│                │                │                │論併罰，修正後刑│
│                │                │                │法之規定並非較有│
│                │                │                │利於被告，依刑法│
│                │                │                │第2 條第1 項前段│
│                │                │                │規定，仍應適用修│
│                │                │                │正前刑法第56條規│
│                │                │                │定。            │
└────────┴────────┴────────┴────────┘
